臺灣高等法院刑事判決
108年度上訴字第1289號
上  訴  人  
即  被  告  藍元成



指定辯護人  本院公設辯護人郭書益
上列上訴人因兒童及少年性剝削防制條例案件，不服臺灣桃園地
方法院107年度訴字第824號，中華民國108年1月17日第一審判決
（起訴案號：臺灣桃園地方檢察署107年度偵字第21151號、107
年度偵字第21216號），提起上訴，本院判決如下：
    主  文
原判決關於乙○○部分撤銷。
乙○○共同犯圖利使少年為有對價之性交罪，處有期徒刑參年貳月
，併科罰金新臺幣參萬元，罰金如易服勞役，以新臺幣壹仟元折
算壹日。扣案如附表所示之物均沒收。未扣案之犯罪所得新臺幣
拾萬元沒收，於全部或一部不能沒收或不宜執行沒收時，追徵其
價額。
    事  實
一、乙○○於民國107年1月間某日，因身分不詳綽號「小幽」之成
    年男子介紹，結識欲以性交易賺取金錢之3429-B107019（真
    實姓名年籍詳卷，89年9月生，下稱甲 ）後，乙○○可得而知
    甲 為未滿18歲之少女，仍基於縱使其所媒介性交易之甲 未
    滿18歲亦不違背其本意之不確定故意，與女友施惠馨（經原
    審判處有期徒刑6月確定）、趙振宇（107年3月中旬加入，
    經臺灣桃園地方法院以107年度審訴字第2098號判決判處有
    期徒刑3月確定）及身分不詳綽號「川島」、「大胖」等應
    召站成年成員共同意圖營利，由所屬應召集團之成年成員利
    用LINE等通訊軟體與男客聯繫，俟有欲從事性交易之男客與
    該應召集團成員確認性交易之時間、地點及價格等交易訊息
    後，再由乙○○透過LINE等通訊軟體指示甲 於約定時間至約
    定地點赴約，自107年1月中旬某日起至同年4月17日遭查獲
    時止，在桃園市、新北市、臺北市等地之旅館內，以每次新
    臺幣（下同）8,000元至15,000元不等之代價，接續媒介甲○
     與男客為生殖器插入陰道之性交行為，並約定每次性交易
    甲○ 可獲得2,500元，餘由乙○○收取後，與其他應召集團成
    員朋分，乙○○因此獲利10萬元。嗣於107年4月17日晚間8時
    許，甲 經乙○○及所屬應召集團媒介至桃園市○○區○○○路00巷
    00號之東楓汽車旅館與男客完成性交易後，同日晚間8時55
    分，馬伕趙振宇駕駛車牌號碼000-0000號自用小客車，搭載
    甲 離開該汽車旅館，為警跟監而於同日晚間10時2分許，在
    臺北市○○區○○○路000號前攔查而悉上情，再循線於同年8月1
    3日查獲乙○○，並扣得如附表所示其所有供犯本罪所用之物
    。
二、案經新北市政府警察局林口分局報告臺灣桃園地方檢察署檢
    察官偵查起訴。
    理  由
壹、證據能力
    本件判決認定事實所引用之供述及非供述證據，並無證據證
    明係公務員違背法定程序所取得，且檢察官、上訴人即被告
    乙○○（以下稱被告）及辯護人均不爭執證據能力（見本院卷
    第231至234頁），本院審酌該等證據資料製作時之情況，亦
    無違法不當及證明力明顯過低之瑕疵，堪認作為證據應屬適
    當，依刑事訴訟法第158 條之4 反面解釋及第159 條至第15
    9 條之5 規定，均有證據能力。
貳、實體部分
一、認定被告犯罪所憑之證據及理由
    訊據被告坦承於107年1月中旬某日起至同年4月17日晚間遭
    查獲時止，共同媒介甲 至桃園市、新北市、臺北市等地之
    旅館，與不知名男客從事性器接合之性交易，並從中獲取利
    益之事實，惟矢口否認有何違反兒童及少年性剝削防制條例
    之犯行，辯稱：甲 外觀、談吐均非未滿18歲之人，且高檔
    飯店大多會查核出入客人之年齡、身分，甲 多次進出五星
    級飯店均未遭人攔阻，甲 也說她滿18歲，並不知道甲 為未
    滿18歲之人云云。辯護人亦為被告辯護稱：甲 當時實際年
    齡為17歲多，自外觀難以判斷究竟是17歲或18歲，且甲 對
    於是否有告知被告實際年齡一事，前後證述不一，不能採信
    等語。經查：
  ㈠甲 為89年9月出生，於107年1月某日至同年4月17日間係16歲
    以上未滿18歲之少女，被告於107年1月間某日經由「小幽」
    介紹而結識欲以性交易賺取金錢之甲 後，自107年1月中旬
    某日起至同年4月17日遭查獲時止，由所屬應召集團之成年
    成員利用LINE等通訊軟體與男客聯繫，俟有欲從事性交易之
    男客與該應召集團成員確認性交易之時間、地點及價格等交
    易訊息後，再由被告透過LINE（暱稱「安安」）等通訊軟體
    指示甲 （暱稱「寶兒」）於約定時間至約定地點赴約，以
    此方式與施惠馨、趙振宇（107年3月中旬加入）及應召集團
    「川島」、「大胖」之成年成員，共同意圖營利而接續媒介
    甲 與不特定男客從事性交易，嗣於107年4月17日晚上10時2
    分許，為警跟監查獲之事實，業據被告於警詢、偵查、原審
    與本院審理時均坦承不諱（見107年度偵字第21151號卷第3
    至7頁、第9至10頁、第11至14頁、第239至240頁、第134至1
    36頁，桃園地院聲羈字第484號卷第15至18頁，原審訴字卷
    第15至19頁、第55頁、第131頁背面至133頁正面，本院卷第
    231頁、第249頁、第264至265頁，但有關被告辯稱不知甲 
    未滿18歲，則詳後述），並經證人即同案被告施惠馨於警詢
    、偵查中（見同上偵字卷第35至39頁、第41至42頁、第137
    至139頁），證人甲 於警詢、偵查及原審審理時（見107年
    度他字卷第3386號卷第4至5頁、第7至10頁、第16至23頁，
    同上偵字卷第233至235頁，原審訴字卷第88至95頁），證人
    趙振宇於警詢（見同上他字卷第16至18頁、第19至20頁、第
    21頁，同上偵字卷第236至238頁），證人即男客許正城於警
    詢（見同上他字卷第3386號卷第22至23頁）證述明確，復有
    甲 指認犯罪嫌疑人紀錄表、被告與趙振宇107年4月17日LIN
    E對話記錄翻拍照片、趙振宇與甲 LINE對話記錄翻拍照片（
    見同上他字卷第6頁、第11至13頁、第24頁、第25至26頁，
    同上偵字卷第82至84頁），手機門號0000000000號[被告持
    用]、0000000000號[甲 持用]、0000000000號[施惠馨持用]
    之雙向通聯紀錄、上網紀錄、基地台位置、通聯紀錄分析表
    （見107年度他字第3386號調取卷第4至169頁，107年度聲調
    字第102號卷第30至31頁、第34至36頁，107年度聲調字第12
    7號卷第5至17頁），自願受搜索同意書、新北市政府警察局
    林口分局搜索扣押筆錄、扣押物品目錄表（見同上偵字卷第
    52至56頁、第57至60頁），被告遭扣案之手機LINE對話紀錄
    翻拍照片（見同上偵字卷第15至34頁）在卷可憑，並有帳冊
    1本、三星手機1支（不含門號0000000000號SIM卡）扣案可
    佐。以上核與被告自白之事實相符，被告於107年1月中旬某
    日起至同年4月17日晚上甲 遭查獲時止之期間，共同媒介甲
     與不特定男客從事性交並藉此獲利之事實，應可認定。
  ㈡按刑法上所謂故意，可分為直接故意與不確定故意，所謂不
    確定故意係指行為人對於構成犯罪之事實，預見其發生而其
    發生並不違背其本意，此為刑法第13條第2項所明定。又按
    兒童及少年性剝削防制條例第32條之罪，係以被害人年齡為
    構成要件之犯罪，不以行為人明知被害人為兒童或少年為必
    要，其有引誘、容留、招募、媒介、協助或以他法，使兒童
    或少年為有對價之性交或猥褻行為之不確定故意者，仍成立
    本罪，且該條例之立法意旨乃在保護兒童或少年之身心健康
    ，為貫徹該條例之保護目的，自應課以行為人較高之注意義
    務，亦即如行為人對於是否為兒童或少年有所疑慮時，則應
    查明以盡該條例保護兒童及少年之立法精神（最高法院98年
    度台上字第5181號判決要旨參照）。被告辯稱不知甲 未滿1
    8歲云云，辯護人之辯護亦同此旨。經查：
  ⒈被告自承未查核過甲 之身分證件（見桃園地院聲羈字第484
    號卷第16頁背面，本院卷第265頁），與證人甲 於偵查中證
    稱：成哥（即被告）沒有檢查過我的證件等情相符（見107
    年度偵字第21151號卷第233頁背面）。雖然年齡介於17、18
    歲之少女於外觀、談吐未必可一望即知其真實年齡是否已滿
    18歲，但正因為無法明確判斷，若被告確實有心要注意、查
    核旗下應召小姐之年齡，則要求甲 出示相關身份證明文件
    並非難事。復參以通訊軟體LINE上暱稱「國民女友」之人為
    甲 友人乙情，為被告所是認（見同上偵字卷第11頁背面至1
    2頁、第135頁背面），而觀諸被告與「國民女友」之通訊軟
    體對話紀錄，「國民女友」明確向被告表示其年齡為17歲，
    且被告還向「國民女友」詢問多久滿18歲等節，亦有上開對
    話紀錄翻拍照片存卷可參（見同上偵字卷第18頁背面），衡
    諸一般社會經驗，朋友圈之友人年齡大多與自身年紀相當，
    被告既知悉「國民女友」與甲 為相識之友人，且知悉「國
    民女友」尚未年滿18歲，則被告對於甲 有可能未滿18歲等
    情應可預見。然被告於媒介甲 從事性交易長達約3個月之期
    間內，均未確實查核其身分、年齡，堪認被告主觀上對於甲
     是否已滿18歲之事，抱持無所謂之心態，並不在意，足徵
    被告意圖營利而媒介少女與他人為性交之不確定故意，至為
    明灼。
  ⒉被告雖以甲 多次進出五星級飯店均未遭人攔阻，故相信甲 
    已滿18歲云云，但其所稱高檔五星級飯店是否果能逐一查核
    出入客人之身分，並無實據，況甲 從未證稱進出過高檔五
    星級飯店，查獲當日所進出之處所不過是汽車旅館，則被告
    憑以判斷甲 是否已滿18歲之方式根本無從有效查核甲 之實
    際年齡，所稱相信甲 已滿18歲一事毫無客觀可信基礎。又
    被告辯稱甲 告知已滿18歲云云，但甲 於警詢、偵查及原審
    審理時從未證述曾告知被告已滿18歲之情，退步而論，縱使
    被告上開所述為真，但參諸以性交賺取金錢之性工作者，為
    獲取性交易之較高價碼等因素，謊報自身年齡實屬常見，被
    告對於甲 之實際年齡究竟為何，本即應該且有能力加以注
    意並查明，然被告竟捨此不為，徒憑甲 片面之詞而迴避自
    身之查核義務，揆諸前揭說明，自難為被告有利之認定。
  ⒊至於檢察官起訴被告係出於直接故意而違犯本罪云云，但查
    ，證人甲 就被告是否知悉甲 年紀未滿18歲乙節，於警詢時
    證稱：他們都知道我未成年等語（見107年度他字第3386號
    卷第9頁背面），於偵查中證述：當初小幽將我介紹給被告
    乙○○時，就有聊到我是未滿18歲之人等語（見107年度偵字
    第21151號卷第233頁背面），於原審審理時證稱：有一次在
    被告的車上有講到我的年紀，我當時說我17歲，那時我已經
    經被告的介紹做性交易等語，又證稱不確定有無跟被告講過
    年紀等語（見原審訴字卷第93頁、第91頁背面），是證人甲
     就有關被告為何得以知悉甲 年齡之詳細原由及談話過程均
    語焉不詳、前後不一，所證述被告知悉其未滿18歲乙節，難
    謂無瑕疵可指。況佐以卷附被告與「阿諺」於本案甲 遭查
    獲後之107年4月24日之LINE對話紀錄提到「寶兒是我配合的
    經紀介紹來的，而且之前她就在中壢做這個工了，我真的不
    知道她未滿，這是我的疏失，我道歉」、「我知道她未滿還
    會自己帶，還叫自己朋友冒險載她嗎，出事當天我們共同的
    朋友在問，我也是回說中獎了頂多罰錢而已」（見同上偵字
    卷第23頁背面），則被告主觀上是否明知甲 為未滿18歲之
    少女一事並非無疑，檢察官主張被告為直接故意云云，尚屬
    不能證明。惟此處應指明者，儘管甲 證述有上開瑕疵，且
    被告與友人間之LINE對話紀錄也提及被告不知甲 年齡之情
    ，但兒童及少年性剝削防制條例第32條之罪，係以被害人年
    齡為構成要件之犯罪，不以行為人明知被害人為兒童或少年
    為必要，故縱然被告對於甲 未滿18歲一事並非明知，但不
    妨礙被告主觀上仍具不確定故意之事實認定，併此敘明。
  ㈢綜上所述，本案事證已明，被告犯行堪以認定，應依法論科
    。
二、論罪科刑及撤銷原判決之理由
  ㈠核被告所為，係犯兒童及少年性剝削防制條例第32條第2項之
    圖利使少年為有對價之性交罪。而該條既已就被害人之年齡
    條件為特別規定，依兒童及少年福利與權益保障法第112 條
    但書規定，自無從再因甲 為未滿18歲之人而加重其刑。又
    被告媒介未滿18歲之少女從事有對價之性交，雖亦屬人口販
    運行為而構成人口販運罪（人口販運防制法第2條第1款第2
    目、第2款），惟人口販運防制法就該行為並無刑罰之規定
    ，仍應適用上開兒童及少年性剝削防制條例之規定，均附此
    敘明。
  ㈡按刑法第231條第1項之圖利媒介性交或猥褻行為罪，及兒童
    及少年性交易防制條例第23條第2項之媒介未滿十八歲之人
    為性交易以營利罪（即現行法之兒童及少年性剝削防制條例
    第32條第2項），因95年7月1日刑法修正施行前，刑法第231
    條第2項及兒童及少年性交易防制條例第23條第3項均有常業
    犯之規定，故數次犯刑法第231條第1項、兒童及少年性交易
    防制條例第23條第2項之罪，在本質上為各自獨立評價之數
    罪，否則即無特別制定常業犯規定之必要。是以該等犯罪本
    非法定總括評價之集合犯。惟數行為於同時同地或密切接近
    之時、地實行，侵害同一之法益，各行為之獨立性極為薄弱
    ，依一般社會健全觀念，在時間差距上難以強行分開，在刑
    法評價上以視為數個舉動之接續實行，合為包括之一行為予
    以評價較為合理者，則應依接續犯論以實質一罪。是以對接
    續犯所謂「數行為在密切接近之時、地」之認定，需依所犯
    之罪質，受侵害之法益，行為之態樣及一般社會健全之觀念
    ，予以盱衡斷定，當無必須限縮在同一時間、同一地點所為
    為限之必要。如反覆多次容留、媒介同一位女子為性交易部
    分，其行為之獨立性較為薄弱，依社會通念，在刑法評價上
    以視為數個舉動之接續實行合為包括之一行為予以評價較為
    合理，即應成立接續犯一罪；惟對於分別容留、媒介不同女
    子為性交易部分，行為可分而具有獨立性，自應予分論併罰
    （最高法院101年度台上字第3782號判決意旨參照）。查被
    告於自107年1月中旬某日起至同年4月17日遭查獲時止之期
    間內，媒介甲 與不知名男客從事多次性交易，其反覆媒介
    同一女子為性交易之數個舉動，係本於單一決意，於密切接
    近之時間、地點實施，各行為之獨立性極為薄弱，依一般社
    會健全觀念，難以強行分開，在刑法評價上，以視為數個舉
    動之接續施行，合為包括之一行為予以評價，較為合理，應
    成立接續犯而屬單純一罪。
  ㈢被告與施惠馨、趙振宇及身分不詳綽號「川島」、「大胖」
    等應召站成年成員間有犯意聯絡與行為分擔，應論以共同正
    犯。
  ㈣原審以被告共同犯圖利使少年為有對價之性交罪，罪證明確
    ，予以論罪科刑，固非無見，惟如前述，依卷內證據及被告
    之供述，僅能認定被告始終係以不確定故意而為本案犯行，
    原審依甲 有瑕疵之證述認定被告於媒介甲 性交易期間，經
    甲 告知而知悉甲 係未滿18歲之少女等情，容有未洽。又原
    審於主文及事實均認定被告與其他集團成員為共同正犯，但
    於論罪時漏未說明，亦有理由不備之疏漏。另原審諭知沒收
    含門號0000000000號SIM卡1張在內之三星手機1支，但依據
    卷附之扣押物品目錄表、扣押物品清單（見107年度偵字第2
    1151號卷第55頁，原審訴字卷第107頁），門號0000000000
    號SIM卡1張並未扣案，且據被告於警詢時供稱：拔掉後忘記
    丟哪裡了等語（見同上偵字卷第13頁正面），則原審誤認該
    張SIM卡亦遭扣案而僅諭知原物沒收，難認妥當（沒收詳後
    述）。被告上訴主張不知甲 未滿18歲而否認犯圖利使少年
    為有對價之性交罪，雖無理由，然原審判決既有上開可議之
    處，本院仍應依法就關於被告乙○○部分撤銷改判。
  ㈤審酌被告正值青壯，不循正當途徑賺取財物，為牟取不法利
    益，媒介未滿18歲之少女與不特定男客從事性交易，破壞社
    會善良風俗，戕害少女身心健全發展，並使之道德觀念偏差
    ，所為可議，復考量被告曾因違反兒童及少年性剝削防制條
    例案件經檢察官起訴，仍在審理中，有本院被告前案紀錄表
    在卷可參，其於該案審理期間，未思反省，再犯本件圖利使
    少年為有對價之性交罪，兼衡其犯罪之動機、目的、手段、
    犯後坦承部分事實之犯後態度，暨被告自陳為國中畢業之智
    識程度，目前待業中，父親不良於行，需負擔子女及父母之
    生活開銷，經濟狀況勉持等一切情狀（見107年度偵字第211
    51號卷第3頁，原審訴字卷第133頁，本院卷第266頁），量
    處如主文第2項所示之刑，並就併科罰金部分諭知易服勞役
    之折算標準。
三、沒收  
  ㈠扣案之帳冊1本、三星手機1支（不含門號0000000000號SIM卡
    ），為被告所有，且均為供本案犯罪所用之工具，業據被告
    供明在卷（見原審訴字卷第130頁背面，本院卷第262頁），
    依刑法第38條第2項前段規定，均應宣告沒收。至於該手機
    所搭配之門號0000000000號SIM卡並未扣案，且被告稱已丟
    棄，本院審酌SIM卡本身價值不高，且非違禁物，倘予宣告
    沒收或追徵，對於刑罰之一般預防或特別預防助益甚微，認
    欠缺刑法上之重要性，反而因執行沒收或追徵致衍生程序上
    勞費支出而使公眾利益蒙受損失，是依刑法第38條之2第2項
    之規定，認該張SIM卡部分無沒收或追徵之必要。又本案其
    餘扣案之存款單1張、OPPO手機（內含門號0000000000號SIM
    卡1張）、IPHONE手機（內含門號0000000000號SIM卡1張）
    、SONY手機（內含門號0000000000號SIM卡1張）各1支，雖
    分別為被告及同案之施惠馨所有，然並無證據證明係供本案
    犯罪所用之物，爰不予宣告沒收。
  ㈡按犯罪所得屬於犯罪行為人者，沒收之，於全部或一部不能
    沒收或不宜執行沒收時，追徵其價額，刑法第38條之1第1項
    前段、第3項定有明文。又共同犯罪行為人之組織分工及不
    法所得，未必相同，其所得之沒收，應就各人分得之數為之
    ，亦即依各共犯實際犯罪利得分別宣告沒收。本件被告犯上
    開犯行，共獲得10萬元等情，業據被告於原審審理中供述明
    確（見原審訴字卷第131頁背面），自屬被告之犯罪所得，
    而應宣告沒收，且於全部或一部不能沒收或不宜執行沒收時
    ，追徵其價額。
據上論斷，應依刑事訴訟法第369條第1項前段、第364條、第299
條第1項前段，兒童及少年性剝削防制條例第32條第2項，刑法第
11條前段、第28條、第42條第3項前段、第38條第2項前段、第38
條之1第1項前段、第3項，判決如主文。
本案經檢察官王鈺玟提起公訴，被告提起上訴，檢察官黃建麒到
庭執行職務。
中　　華　　民　　國　 109　　年　　1 　　月　　21　　日
                  刑事第六庭  審判長法　官  劉方慈
                                    法　官  朱嘉川
                                    法　官  許曉微
以上正本證明與原本無異。
如不服本判決，應於收受送達後20日內向本院提出上訴書狀，其
未敘述上訴之理由者並得於提起上訴後20日內向本院補提理由書
（均須按他造當事人之人數附繕本）「切勿逕送上級法院」。
                                    書記官  徐仁豐
中　　華　　民　　國　　109 　年　　1 　　月　　21　　日
附錄：本案論罪科刑法條全文
兒童及少年性剝削防制條例第32條
引誘、容留、招募、媒介、協助或以他法，使兒童或少年為有對
價之性交或猥褻行為者，處 1 年以上 7 年以下有期徒刑，得併
科新臺幣 3 百萬元以下罰金。以詐術犯之者，亦同。
意圖營利而犯前項之罪者，處 3 年以上 10 年以下有期徒刑，
併科新臺幣 5 百萬元以下罰金。
媒介、交付、收受、運送、藏匿前二項被害人或使之隱避者，處
1 年以上 7 年以下有期徒刑，得併科新臺幣 3 百萬元以下罰金
。
前項交付、收受、運送、藏匿行為之媒介者，亦同。
前四項之未遂犯罰之。
附表：
編號 物品名稱  數量 1 帳冊 1本 2 三星手機 1支（不含門號0000000000號SIM卡）